最高法院刑事判決　　　　　　九十四年度台上字第六六一二號
　　上　訴　人　台灣高等法院檢察署檢察官
　　被　　　告　甲○○
　　　　　　　　　　　　屋家2.
　　選任辯護人　呂傳勝律師
上列上訴人因被告業務過失致人於死案件，不服台灣高等法院中
華民國九十二年三月十一日第二審判決（九十一年度交上訴字第
一六五號，起訴案號：台灣桃園地方法院檢察署八十九年度偵字
第一八六○五號），提起上訴，本院判決如下：
    主  文
原判決撤銷，發回台灣高等法院。
    理  由
本件原判決以公訴意旨略以：被告甲○○於民國八十九年九月二
十一日中午十二時許，駕駛車牌號碼ＭＱ─五○號拖車，沿桃園
縣桃園市○○路之雙向六車道，由南崁往桃園市區方向行駛，應
注意汽車行駛時，駕駛人應注意車前狀況及兩車併行之間隔，並
隨時採取必要之安全措施，及大型汽車除超越同一車道之前車或
準備左轉彎外，均不得在內側車道行駛，而依當時情形又無不能
注意之情事，竟疏於注意，於行經桃園市○○路五二九號前時，
貿然行駛於內側車道，復未與併行車輛保持適當間隔，致右後側
輪胎與同屬違規駛入中線車道，由吳德育所騎乘，車牌號碼為Ｇ
ＢＰ─二五三○號之重型機車發生碰撞，致吳德育重心失控倒地
後，頭部撞擊地面受有外傷，顱內出血死亡，因認被告涉有刑法
第二百七十六條第一項之罪嫌等情。但經審理結果，認為被告所
駕駛之拖車雖與吳德育所騎乘之機車發生擦撞，致吳德育受傷死
亡，但被告行駛內側車道，僅係單純違反道路交通安全規則之秩
序罰，而本件車禍究係可歸責於被告或被害人，難予究明，乃撤
銷第一審科刑之判決，改判諭知被告無罪，固非無見。
惟查：汽車駕駛人對於防止危險發生之相關交通法令之規定，業
已遵守，並盡相當之注意義務，以防止危險發生，始可信賴他人
亦能遵守交通規則並盡同等注意義務。若因此而發生交通事故，
方得以信賴原則為由免除過失責任（本院八十四年臺上字第五三
六○號判例參照）。本件依檢察官起訴之事實，係認被告駕駛拖
車違反道路交通安全規則第九十八條第一項第一款規定，行駛於
內側車道，復未與併行之車輛保持適當間隔，致其右後側輪胎與
騎乘機車同屬違規駛入中線車道之吳德育發生碰撞，造成吳德育
倒地受傷，顱內出血死亡。原判決雖以：本件肇事之被害人吳德
育確因車禍致顱內出血死亡；嗣在被告之車輛及在被害人之機車
、安全帽上所採集之樣本，經送請內政部警政署刑事警察局鑑驗
結果，亦堪認定被告之車輛與被害人之機車有物理接觸之事實；
再參酌證人黃德倫之證言，更足認被告所為未與被害人機車擦撞
之辯解不足採信，認為被告之車輛與被害人之機車確有發生擦撞
之情形（見原判決第五頁第十行、第六頁第十七行、第八頁第七
行至第八行、第九頁第三行至第四行）。但被告駕駛拖車行駛於
內側車道，僅係單純違反道路交通安全規則之秩序罰，尚不得即
認與刑事責任該當；且無法證明被告因違反與併行車輛保持適當
之間隔，致發生車禍，故本件車禍究係可歸責於被告或可歸責於
被害人，難予究明，乃撤銷第一審科刑之判決，改判諭知被告無
罪（見原判決第八頁第十六行至第十七行、第九頁第五行至第六
行）。惟依卷內資料，本件肇事地點為雙向六線車道，有道路交
通事故調查報告表之記載可查。依道路交通安全規則第九十八條
第一項第一款規定，汽車在雙向四車道行駛時，大型汽車除超越
同一車道之前車或準備左轉彎外，均不得在內側車道行駛。查被
告係駕駛ＯＢ─七六九號曳引車，牽引ＭＱ─五○號拖車，有照
片在卷可稽（見相驗卷第三十一頁、第三十二頁；第一審卷第九
十頁），該聯結車自屬大型汽車，依前揭規定，除於超越同一車
道之前車或準備左轉彎外，均不得在內側車道行駛。本件被告係
直行車，當時並無超越同一車道之前車或準備左轉彎情形，竟行
駛於內側車道，顯然已違反道路交通安全規則第九十八條第一項
第一款之規定。縱被害人吳德育所騎乘之機車，亦違規駛入中線
車道，而與有過失；但依首揭說明，被告必須對於防止危險發生
之相關交通法令之規定，業已遵守，並盡相當之注意義務，以防
止危險發生，始得以信賴原則免除過失責任。乃原審並未審酌上
情，即逕謂本件車禍究係可歸責於被告或可歸責於被害人，難予
究明，尚不可即認可歸責於被告云云，已嫌速斷。又被告倘能遵
守交通法規，行駛於遵行之車道，是否即可避免本件碰撞，防止
危險之發生？原審未予究明，即逕認被告之拖車行駛於內側車道
，僅係單純違反道路交通安全規則之秩序罰，尚不得即認與刑事
責任該當云云，亦有未合。上開事項，均與公平正義之維護有關
。檢察官上訴意旨執以指摘原判決不當，為有理由，應認有撤銷
發回更審之原因。又公訴人對於本件，雖引用刑法第二百七十六
條第一項之普通過失致人於死罪嫌提起公訴；但其起訴書已載明
，被告係駕駛ＭＱ─五○號拖車肇事。被告亦承認，以駕駛曳引
車為業，為職業司機，持用「職業聯結車」駕駛執照，當時係從
中壢載運砂石欲往樹林，執行業務中（見相驗卷第三頁、第四頁
；第一審卷第四十一頁、第一四八頁；原審卷第三十二頁）。而
案件是否屬於刑事訴訟法第三百七十六條所列各罪之範圍，尚有
爭執者，應視當事人在第二審言詞辯論終結前是否業已提出，如
當事人已主張非刑事訴訟法第三百七十六條所列各罪者，即得上
訴於第三審法院（司法院大法官釋字第六○號解釋參照）。檢察
官於第一審法院判決後不服該判決，於提起第二審上訴時，已在
上訴書明白表示：「被告係以駕駛營業曳引車為業，應較一般駕
駛人有更高之注意義務，……」（見原審卷第八頁）。檢察官在
第二審言詞辯論終結前，既已主張被告係以「駕駛營業曳引車為
業」，於執行業務時，因過失致人於死，則檢察官得提起第三審
上訴，併此敘明。
據上論結，應依刑事訴訟法第三百九十七條、第四百零一條，判
決如主文。
中　　華　　民　　國　九十四　年　十一　　月　二十四　日
                      最高法院刑事第十二庭
                          審判長法官  謝　俊　雄
                                法官  陳　世　雄
                                法官  蘇　振　堂
                                法官  吳　信　銘
                                法官  徐　文　亮
      本件正本證明與原本無異
                                      書  記  官
中　　華　　民　　國　九十四　年   十一 　月  二十九  日
                                                      V
